【裁判字號】    99,監宣,251
【裁判日期】    991222
【裁判案由】    監護宣告
【裁判全文】
臺灣桃園地方法院民事裁定             99年度監宣字第251號
聲  請  人  張李鳳嬌
相  對  人  張榮斌
關  係  人  張慧伶
上列當事人間監護宣告事件，本院裁定如下：
    主      文
宣告張榮斌（男，民國○○年○○月○○日生，身分證統一編號：Ｚ000
000000號）為受監護宣告之人。
選定聲請人張李鳳嬌（女，民國45年05月01日，身分證統一編號
：Ｚ000000000號）為受監護宣告之人張榮斌之監護人。
指定關係人張慧伶（女，民國68年01月22日，身分證統一編號：
Ｚ000000000號）為會同開具財產清冊之人。
聲請程序費用由受監護宣告之人負擔。
    理      由
一、本件聲請意旨略以：相對人因於民國99年1 月10日右中大腦
    動脈區域梗塞，雖經送醫診治但不見起色，致已不能為意思
    表示或受意思表示，聲請人張李鳳嬌為相對人之配偶，爰依
    民法第14條第1 項、民事訴訟法第597 條第1 項規定，聲請
    准予對相對人為監護宣告，並依民法第1111條規定選定聲請
    人為相對人之監護人暨指定關係人張慧伶為會同開具財產清
    冊之人等語，並提出戶籍謄本及診斷證明書等件為證。
二、按「對於因精神障礙或其他心智缺陷，致不能為意思表示或
    受意思表示，或不能辨識其意思表示之效果者，法院得因本
    人、配偶、四親等內之親屬、最近一年有同居事實之其他親
    屬、檢察官、主管機關或社會福利機構之聲請，為監護之宣
    告。」，民法第14條第1 項定有明文。經本院於鑑定機關即
    壢新醫院鑑定醫師胡培基前訊問相對人，法官點呼相對人姓
    名，相對人躺臥在床無回應（參見本院99年10月29日訊問筆
    錄）。參酌壢新醫院出具精神鑑定報告書鑑定結果略以：一
    、身體狀況：經理學檢查後呈現呆僵狀態，無法與人溝通，
    呼吸可自理，大小便無法控制，飲食需靠鼻胃管灌食，無法
    用任何其他方式表示自己的需求。臨床檢查：腦部電腦斷層
    顯示右側中大腦動脈大範圍拴塞性中風。二、精神狀態：魏
    氏智力測驗顯示已達極重度智能障礙之程度。三、日常生活
    狀況：生活無法自理，需人24小時照顧。無社交能力。為意
    思表示或受意思表示或辨識其意思表示效果之能力完全不能
    等語，有該醫院99年12月15日壢新醫自第2010120057號函在
    卷足按。本院審酌相對人因精神障礙已致不能為意思表示或
    受意思表示，聲請人聲請對於相對人為監護之宣告，核無不
    合，應予准許。
三、再按「法院為監護之宣告時，應依職權就配偶、四親等內之
    親屬、最近一年有同居事實之其他親屬、主管機關、社會福
    利機構或其他適當之人選定一人或數人為監護人，並同時指
    定會同開具財產清冊之人。」，「法院為前項選定及指定前
    ，得命主管機關或社會福利機構進行訪視，提出調查報告及
    建議。監護之聲請人或利害關係人亦得提出相關資料或證據
    ，供法院斟酌。」，「法院選定監護人時，應依受監護宣告
    之人之最佳利益，優先考量受監護宣告之人之意見，審酌一
    切情狀，並注意下列事項：一、受監護宣告之人之身心狀態
    與生活及財產狀況。二、受監護宣告之人與其配偶、子女或
    其他共同生活之人間之情感狀況。三、監護人之職業、經歷
    、意見及其與受監護宣告之人之利害關係。四、法人為監護
    人時，其事業之種類與內容，法人及其代表人與受監護宣告
    之人之利害關係。」，民法第1111條第1 項、第2 項、第11
    11條之1 分別定有明文。經本院囑請桃園縣政府對聲請人等
    進行訪視，訪視報告略以：相對人於99年1 月10日因右中大
    腦動脈區域梗塞就醫治療，於99年4 月26日經鑑定為植物人
    極重度之身心障礙者，因相對人無法意思表示，且相對人長
    期臥床，無法辦理各項生活事務，例如其銀行之定存無法親
    自臨櫃辦理存領，相對人之妻為維護相對人最佳立意，故向
    法院提出聲請受監護宣告之聲請。相對人身形瘦弱，領有植
    物人極重度之身心障礙手冊，需臥床生活無法自理，以鼻胃
    管進食，無法說話，亦不認得人，經常需要拍痰或抽痰，相
    對人有榮民身分，領有退休俸，約每半年新台幣21萬元。聲
    請人為相對人之妻，不太認識字，患有高血壓，每月固定回
    診，定期服藥，健康狀況尚佳，有意願擔任相對人之監護宣
    告監護人，因未就業，平時皆在家照顧相對人生活起居。張
    慧伶為相對人之長女，於桃園從事會計工作，能協助相對人
    之妻處理相關事務，願意擔任會同開具財產清冊之人。據相
    對人目前身心狀況顯示，建請由聲請人張李鳳嬌擔任監護人
    以維護相對人最佳利益，會同開具財產清冊之人建議為關係
    人張慧伶。此有桃園縣政府99年9 月29日府社助字第099038
    2563號函附桃園縣政府社會處社會工作及救助科監護宣告訪
    視報告在卷可參。考量選任聲請人為相對人之配偶，應屬符
    合相對人之最佳利益，爰依前揭規定選定聲請人為相對人之
    監護人；並指定關係人張慧伶為會同開具財產清冊之人。
四、依民事訴訟法第608條第1項，裁定如主文。
中    華    民    國    99    年    12    月    22    日
                  家事法庭法     官  陳清怡
以上正本係照原本作成。
如不服本裁定關於選定監護人及指定會同開具財產清冊之人部分
，應於裁定送達後10日內向本院（地址：桃園縣中壢市○○路
388 號）提出抗告狀，並繳納抗告費新臺幣1 千元，其餘關於監
護宣告部分，不得抗告。
中    華    民    國    99    年    12    月    22    日
                          書  記 官  劉昆鑫

司法院資訊處製作；財團法人民間司法改革基金會備份。
